【裁判字號】    98,簡上,230
【裁判日期】    990407
【裁判案由】    清償借款
【裁判全文】
臺灣臺北地方法院民事判決             98年度簡上字第230號
上  訴  人  乙○○
被上訴人    國泰世華商業銀行股份有限公司
法定代理人  甲○○
訴訟代理人  丙○○
上列當事人間請求清償借款事件，上訴人對於中華民國97年10
月31日本院臺北簡易庭97年度北簡字第33336號第一審判決提起
上訴，本院於99年3月17日言詞辯論終結，判決如下：
    主      文
上訴駁回。
第二審訴訟費用由上訴人負擔。
    事實及理由
一、被上訴人起訴主張：原審共同被告顏傳勝以原審共同被告林
    翰枃及上訴人為連帶保證人，向被上訴人申請借款新台幣（
    下同）56萬元，借款期間自民國92年9月1日起算3年，利率
    按16%計算，並約定以每月1日為還款日，若未依約按期還款
    時，除喪失期限利益外，違約金之計算方式，依約定逾期在
    6 個月以內部分，按前述利率百分之10，逾期超過6個月部
    分至清償日止，按前述利率百分之20計算違約。詎上訴人與
    原審共同被告等未依約還款，迄今尚積欠420,487元及自93
    年4 月1日起之利息、違約金，爰提起本訴。
二、上訴人未於原審言詞辯論期日到場，亦未提出書狀作何聲明
    及陳述。
三、原審為被上訴人勝訴之判決，上訴人不服並提起上訴，聲明
    為：(一)原判決關於不利上訴人部分廢棄。(二)上開廢棄部分，
    被上訴人在第一審之訴駁回。被上訴人則聲明：駁回上訴。
四、上訴人上訴理由稱：
  (一)上訴人並非顏傳勝之保證人，亦未於顏傳勝之汽車貸款契約
    書及本票上簽名，上開文件以上訴人名義簽名之部分均非上
    訴人所為，係遭人冒用上訴人名義簽名，依法對上訴人不生
    效力。況被上訴人無法提出上訴人之身分證影本，可知上訴
    人未為顏傳勝做保，亦未提供身分證資料予被上訴人公司職
    員核對。不管是顏傳勝、林翰枃或是對保人員陳建男，他們
    三人都有利害關係，所以他們的證詞是不實在的。
  (二)被上訴人曾以本票向台灣桃園地方法院（下稱桃園地院）聲
    請對上訴人財產為強制執行（案號96年度執字第19115號）
    ，經上訴人提起確認本票債權不存在等訴訟，判決結果撤銷
    被上訴人對上訴人之強制執行程序。至於上訴人撤回其中確
    認本票債權不存在的起訴，係因該本票已失效。
  (三)上訴人向台灣桃園地方法院檢察署（下稱桃園地檢署）告訴
    顏傳勝偽造文書一案，桃園地檢署以無法證明顏傳勝有偽造
    簽名而為不起訴處分，然亦不能認定汽車貸款契約書及本票
    上之簽名係上訴人所為。又不起訴處分書雖記載簽名不是顏
    傳勝簽的，但也不能證明不是他請別人代簽。
五、被上訴人除引用原審書狀及陳述外，補稱：上訴人曾向桃園
    地檢署以偽造文書為由對顏傳勝提起告訴（案號95年度偵字
    第6933號），偵查中被上訴人公司職員陳建男及林翰枃均證
    稱有親見上訴人於汽車貸款契約書及本票上簽名，後以不起
    訴結案，顯見上訴人稱本票遭偽造係推諉之詞。
六、兩造不爭執事項：
  (一)上訴人於95年間主張顏傳勝於本件借款契據之汽車貸款契約
    書、本票、授權書之連帶保證人欄上偽造其簽名，在桃園地
    檢署對顏傳勝提起刑事偽造文書等罪之告訴，經桃園地檢署
    為不起訴處分確定（案列95年度偵字第6933號）。
  (二)被上訴人執有以上訴人名義，與顏傳勝、林翰枃於92年8月
    25日共同簽發，金額56萬元之本票一紙，聲請桃園地院准予
    強制執行，經該院以93年度票字第7652號民事裁定准予在案
    。
  (三)被上訴人以前開本票裁定為執行名義，向桃園地院聲請強制
    執行上訴人之財產（案列96年度執字第19115號），嗣上訴
    人在該院提起債務人異議之訴（案列96年度訴字第1136號）
    ，請求撤銷上開強制執行程序，經桃園地院認定系爭本票之
    付款請求權已罹於時效，為上訴人勝訴判決確定。
 （上開事項有桃園地檢署95年度偵字第6933號不起訴處分書、
   桃園地院96年度訴字第1136號民事判決書在卷可稽，見本院
   卷第17-20頁，並經本院依職權調閱上開偵查卷、債務人異議
   之訴案卷查明，且為兩造所不爭，均堪信為真正）
七、得心證之理由：
  (一)被上訴人主張顏傳勝以林翰枃及上訴人為連帶保證人，向被
    上訴人申請借款56萬元，借款期間自民國92年9月1日起算3
    年，利率按16%計算，並約定以每月1日為還款日，若未依約
    按期款時，除喪失期限利益外，違約金之計算方式，依約定
    逾期在6個月以內部分，按前述利率百分之10，逾期超過6
    個月部分至清償日止，按前述利率百分之20計算違約。詎上
    訴人與原審共同被告等未依約還款，迄今尚積欠420,487元
    及自93年4月1日起之利息、違約金等情，業據提出與其所述
    相符之汽車貸款契約書、帳務明細（見原審卷第5至8頁）、
    本票及授權書（見本院卷第14頁）等件為證，上訴人雖抗辯
    汽車貸款契約書、本票及授權書上上訴人之簽名非其本人所
    為云云，然查上訴人曾偕顏傳勝同赴「尖銳汽車公司」選購
    車輛，此為上訴人於桃園地檢署中所自陳（見桃園地檢署95
    年度偵字第6933號偵查卷第86頁）；再當日在場目擊之證人
    即被上訴人對保人員陳建男及「尖銳汽車公司」業務主任林
    翰枃，均在偵查中結證稱其時在「尖銳汽車公司」內簽署系
    爭「乙○○」姓名之人，即為上訴人乙○○無訛（同見上開
    偵查卷第86頁），足徵汽車貸款契約書上乙○○之筆跡確為
    上訴人所簽，應堪認被上訴人上開主張之事實為真實。
  (二)上訴人雖又抗辯不管是顏傳勝、林翰枃或是對保人員陳建男
    ，他們三人都有利害關係，所以他們的證詞是不實在的云云
    。然查證人林翰枃上開證詞，並無法免除其連帶保證人之責
    任，縱然上訴人清償本件債務，亦得依民法第281條第1項之
    規定，向林翰枃請求償還各自分擔之部分，並自免責時起之
    利息。而證人陳建男雖係被上訴人之經辦人員及對保人員，
    然與上訴人無怨無仇，何須干冒七年以下有期徒刑之罪責而
    作偽證。再上訴人既稱有證人可證明對其有利之事項，郤遲
    遲未陳報該證人姓名住址供本院傳喚。應認上訴人上開所辯
    不足採信。其次上訴人雖請求本院針對汽車貸款契約書上上
    訴人名義簽名部分，以比對上訴人之筆跡方式來證明該簽名
    非其所為。然查本件系爭筆跡曾經桃園地檢署送法務部調查
    局比對，因上訴人所提供之筆跡缺乏書寫一貫性而難以鑑別
    ，有法務部調查局95年12月18日調科貳字第09500571400 號
    函及該署公務電話紀錄在卷可稽（見上開偵查卷第99頁及第
    93頁）。按專家鑑定人都無法鑑定之事項，本院何能以肉眼
    目視加以鑑定，應認為無依其調查證據之方法加以調查之必
    要。
八、綜上所述，被上訴人依據消費借貸契約及連帶保證之法律關
    係，請求上訴人與顏傳勝、林翰枃連帶給付餘欠借款420,
    487元及自93年4月1日起至清償日止，按年息百分之16 計算
    之利息，並自93年5月2日起至清償日止，其逾期在6個月以
    內者，按上開利率百分之10，逾期超過6個月者，其超過6個
    月部分按上開利率百分之20計算之違約金，為有理由，應予
    准許。從而，原審所為上訴人敗訴之判決，並無不合。上訴
    意旨指摘原判決不當，求予廢棄改判，為無理由，應予駁回
    其上訴。
九、本件事證已臻明確，兩造其餘之攻擊或防禦方法、未經援用
    之證據，經本院斟酌後，認均不足以影響本判決之結果，自
    無一一詳予論駁之必要，併此敘明。
十、據上論結，本件上訴為無理由，依民事訴訟法第436條之1第
    3項，第449條第1項，第78條，判決如主文。
中    華    民    國    99    年    4     月    7     日
                民事第一庭    審判長法  官  許紋華
                                    法  官  林春鈴
                                    法  官  陳文正
以上正本係照原本作成。
本判決不得上訴。
中    華    民    國    99    年    4     月    7     日
                                    書記官  詹雪娥

司法院資訊處製作；財團法人民間司法改革基金會備份。
